【裁判字號】    97,抗,1514
【裁判日期】    970923
【裁判案由】    限期起訴
【裁判全文】
臺灣高等法院民事裁定                  97年度抗字第1514號
    抗告人  甲○○
    相對人  乙○○
上列當事人間限期起訴事件，抗告人對於中華民國97年 7月15日
臺灣板橋地方法院97年度聲字第1703號裁定提起抗告，本院裁定
如下：
    主  文
原裁定廢棄。
相對人在原法院之聲請駁回。
聲請及抗告訴訟費用新臺幣貳仟元由相對人負擔。
    理  由
一、抗告意旨略以：伊為鴻豐開發股份有限公司（下稱鴻豐公司
    ）之股東及監察人，鴻豐公司民國97年2月1日臨時股東會（
    下稱系爭股東會）為無召集權人所召開，所為選任相對人為
    清算人之決議無效，伊於97年 4月22日提起確認系爭股東會
    決議無效之訴，並由原法院97年度訴字第 849號審理在案。
    嗣因有定暫時狀態之必要，伊乃依股東廖金泉（持有12%鴻
    豐公司股票，且達 1年）之請求向原法院聲請禁止相對人行
    使清算人職權，並經原法院97年裁全字第2424號裁定准許。
    是伊於聲請前開定暫時狀態假處分前即已提起本案訴訟，相
    對人並曾於該訴訟中提出答辯狀辯駁，則原法院竟依相對人
    之聲請裁定命抗告人於 7日內提起本案訴訟，顯有違誤。又
    伊未收受97年 5月29日股東會會議紀錄，該會議紀錄真實性
    有疑，且系爭股東會決議既為無效，則由相對人召開之97年
     5月29日臨時股東會亦屬無召集權人所召集，所為選任新任
    監察人之決議為無效，伊仍為監察人。爰提起抗告請求廢棄
    原裁定，並駁回相對人於原法院之聲請等語。
二、按「本案尚未繫屬者，命假扣押之法院應依債務人聲請，命
    債權人於一定期間內起訴」，民事訴訟法第529條第1項定有
    明文。前開規定，於定暫時狀態之處分準用之，此觀民事訴
    訟法第538條之4、第 533條規定即明。又定暫時狀態假處分
    之本案訴訟，無論給付之訴、確認之訴或形成之訴，衹須能
    確定兩造間爭執之法律關係即屬之。定暫時狀態之假處分，
    並非為保全債權人請求之強制執行，而係準用保全強制執行
    假處分之規定，以定爭執之法律關係之暫時狀態而已，是其
    本案訴訟以能確定爭執之法律關係為已足，非如保全強制執
    行之假處分必須就所保全之請求起訴，始得謂已提起本案訴
    訟。
三、經查，抗告人主張其為鴻豐公司之監察人及股東，因鴻豐公
    司董事朱許英違法召開系爭股東會，且決議內容涉嫌掏空公
    司資產，與法有違，是系爭股東會所為決議（即選任相對人
    為鴻豐公司唯一清算人、撤回鴻豐公司提起之分配表異議之
    訴及第三人鍾羅翠苓與黃春臨間不當得利事件之參加訴訟）
    均為無效，相對人非鴻豐公司之唯一清算人，而應由鴻豐公
    司全體董事即第三人何漢生、劉紀群、朱許英、徐秋月霞及
    相對人全體為清算人。若由相對人擔任唯一清算人而代表鴻
    豐公司撤回前開訴訟程序，將致公司及股東利益受損，自應
    禁止相對人行使鴻豐公司清算人職權，並禁止其以鴻豐公司
    清算人身分代表鴻豐公司及處理清算事務，又因相對人已向
    法院陳報為清算人，為避免急迫之危險，而有定暫時狀態假
    處分之必要等情，向原法院聲請定暫時狀態假處分，並經原
    法院97年5月29日97年度裁全字第2424號裁定准許在案，此
    有該裁定附卷可稽（見本院卷第8-12頁）。又抗告人於97年
    4 月22日即本於同一原因事實提起確認系爭股東會決議無效
    之訴，並由原法院97年訴字第849號受理在案，此除有抗告
    人起訴狀、臺灣板橋地方法院民事紀錄科通知、鴻豐公司民
    事答辯狀及系爭股東會議程紀錄附卷可考外（見本院卷第14
    -19、31-42頁），亦為相對人所不爭執（見本院卷第24頁）
    ，因該確認股東會決議無效之訴能確定前開定暫時狀態假處
    分爭執之法律關係（即相對人是否為鴻豐公司已選定之清算
    人，能否代表鴻豐公司及處理清算事務），揆諸首開說明，
    即屬定暫時狀態假處分之本案訴訟，此與相對人是否為該訴
    之被告無涉。相對人辯稱確認系爭股東會決議無效之訴非以
    其為被告，案由亦與假處分裁定有異，非屬本案訴訟，抗告
    人應另行訴請確認相對人非鴻豐公司清算人云云，即不足採
    。又相對人復謂抗告人於97年5月29日即經鴻豐公司股東會
    決議解任監察人職務，已無權代表鴻豐公司或任何股東行使
    監察人權限，亦無權提起抗告云云。惟抗告人現仍為鴻豐公
    司股東及監察人，此有公司登記網路查詢資料附卷可參（見
    本院卷第44頁），況相對人指稱抗告人遭決議解任監察人職
    務之時點，亦在抗告人提起確認股東會決議無效之訴及聲請
    定暫時狀態假處分之後，是難認抗告人所為前開請求與法不
    合，且抗告人為原裁定之相對人，本可就原裁定提起抗告，
    相對人前開辯稱均不足採。綜上所述，抗告人既已提起本案
    訴訟，即無再行起訴之必要，相對人復向原法院聲請限期命
    抗告人起訴，即無庸准許。原法院不察，遽命抗告人於裁定
    送達後7日內起訴，自有未洽。抗告意旨指摘原裁定不當，
    求予廢棄，非無理由，爰裁定如主文。
中    華    民    國    97    年    9     月    23    日
                    民事第十六庭
                        審判長法  官 劉靜嫻
                              法  官 呂淑玲
                              法  官 湯美玉
正本係照原本作成。
本裁定除以適用法規顯有錯誤為理由，並經本院許可外，不得再
抗告。如提起再抗告，應於收受後10日內委任律師為代理人向本
院提出再抗告狀。並繳納再抗告費新台幣１千元。
中    華    民    國    97    年    9     月    23    日
                              書記官 蕭進忠


司法院資訊處製作；財團法人民間司法改革基金會備份。
